【裁判字號】    89,上易,1396
【裁判日期】    891005
【裁判案由】    詐欺
【裁判全文】
臺灣高等法院高雄分院刑事判決                  八十九年度上易字第一三九六號
    上  訴  人  台灣高雄地方法院檢察署檢察官
    上  訴  人
    即  被  告  乙○○
              （原名蔡月凰）
右上訴人因被告詐欺案件，不服臺灣高雄地方法院八十八年度易字第三九五二號中華
民國八十九年五月十九日第一審判決（起訴案號：臺灣高雄地方法院檢察署八十九年
度偵字第一八五九０號），提起上訴，本院判決如左：
    主  文
原判決撤銷。
乙○○連續意圖為自己不法之所有，以詐術使人將本人之物交付，處有期徒刑捌月，
緩刑肆年，緩刑期內付保護管束。
    事  實
一、乙○○從事代書及放款業務，因經營不善，急需資金週轉，竟基於概括之犯意，
    意圖為自己不法之所有，自民國八十五年四月一日起，至同年年九月十日止，在
    高雄市○○路三三號四樓之十二，向甲○○佯稱：伊與東南旅行社合作經營刷卡
    借貸業務，獲利頗豐，須大額資金週轉等語，致甲○○因而陷錯誤，陸續於上述
    期間九次借款予乙○○，共新台幣（下同）共一百二十六萬元，嗣經甲○○催討
    ，乙○○以刷卡借貸業務為法務部調查局南機組查獲，資金遭凍結為由搪塞，除
    先行償還二萬元外，其餘一百二十四萬元由乙○○簽發三紙本票交付甲○○收執
    ，隨後避不見面，經甲○○查證始知受騙。
二、案經甲○○訴請臺灣高雄地方法院檢察署檢察官偵查起訴。
    理  由
一、訊據上訴人即被告乙○○矢口否認有詐欺犯行，辯稱：伊因被他人倒債且房地產
    景氣不佳，經營不善才向告訴人甲○○借錢，並沒有說要與人經營信用卡刷卡貼
    現業務云云。惟查被告於右揭時地向告訴人佯稱：伊與東南旅行社合作經營刷卡
    借貸業務，需資金週轉云云，致告訴人陸續借款予被告共一百二十六萬元等情，
    業據告訴人指述綦詳，並經證人周育民於偵查中及原審時到庭證稱：告訴人約伊
    前往被告住處，被告說與東南旅行社合作經營刷卡借貸業務被南機組查獲，資金
    遭凍結，要三、四個月後才能還錢等語屬實，復有告訴人與被告談話之電話錄音
    譯文、被告簽發本票三紙及被告書立借款明細表一紙附卷可稽，被告所辯無非卸
    責之詞，被告罪証明確，犯行洵可認定。
二、核被告乙○○所為，係犯刑法第三百三十九條第一項之詐欺取財罪。被告先後多
    次犯行，時間緊接，所犯罪名相同，顯係出於概括之犯意為之，為連續犯以一罪
    論。
三、原審據以論處被告罪刑，固非無見，惟查：有罪判決書之事實一欄為適用法令之
    依據，應將法院依職權認定與論罪科刑有關之事實舉凡犯罪之時間、地點、方法
    、態樣，以及其他與犯罪構成要件內容有關之事實，均應為翔實之記載，始足為
    判斷其適用法律當否之準據。又刑法所謂連續犯，係指一次即可成罪之行為，而
    以概括之犯意，連續實施同一構成要件之行為，以遂其初發之犯罪目的者而言；
    故連續犯之犯罪起訖時間，及犯罪態樣（次數），乃其構成要素之一，自應於事
    實欄內詳為記載。原判決僅泛為記載被告自八十五年四月間陸續向甲○○詐借共
    一百二十六萬元，惟被告最後向甲○○詐欺借款之時間為何時，即連續犯之行為
    終了時間，原審均未詳查審認，尚有未洽。被告上訴意旨，否認犯罪，指摘原判
    決不當，雖無理由，惟原判決既有可議，自應由本院撤銷改判。茲審酌被告犯罪
    之動機、目的、詐欺所得數額，被害人受害程度，及迄今未賠償告訴人損害等一
    切情狀，仍量處原審所處有期徒刑八月。查被告未曾受有期徒刑以上刑之宣告，
    有臺灣高等法院被告全國前案紀錄表可按，經此偵序教訓，應知警惕諒無再犯之
    虞，且被告為單親媽媽（離婚）單獨扶養一女，有戶籍謄本可憑，本院認所宣告
    之刑，以暫不執行為適當，併諭知緩刑四年，緩刑期內並付保護管束，以勵自新
    。
據上論結，應依刑事訴訟法第三百六十九條第一項前段、第三百六十四條、第二百九
十九條第一項前段、刑法第五十六條、第三百三十九條第一項、第七十四條第一款、
第九十三條第一項、罰金罰鍰提高標準條例第一條判決如主文。
本案經檢察官劉翼謀到庭執行職務。
中      華      民      國    八十九    年    十      月    五      日
                           臺灣高等法院高雄分院刑事第一庭
                                       審判長法  官
                                             法  官
                                             法  官
附錄本判決論罪之法條：
刑法第三百三十九條第一項
  意圖為自己或他人不法之所有，以詐術使人將本人或第三人之物交付者，處五年以
  下有期徒刑、拘役或科或併科一千元以下罰金。


司法院資訊處製作；財團法人民間司法改革基金會備份。
